【裁判字號】    95,交易,8
【裁判日期】    951031
【裁判案由】    業務過失傷害
【裁判全文】
臺灣澎湖地方法院刑事判決               95年度交易字第8號
公  訴  人  臺灣澎湖地方法院檢察署檢察官
被      告  丙○○
上列被告因業務過失傷害案件，經檢察官提起公訴（94年度偵字
第637號），本院判決如下：
    主      文
丙○○從事業務之人，因業務上之過失傷害人，處拘役伍拾日，
如易科罰金，以銀元佰元即新臺幣玖佰元折算壹日。
    事      實
一、丙○○係「英泰捲門材料行」僱用之司機，以駕駛大貨車為
    業，為從事駕駛業務之人，於民國94年9月8日下午3時25分
    許，駕駛VT－847號自大貨車，載運輕型鋼、塑膠浪板等貨
    物，沿澎湖縣28號道路由西向東方向行駛。其本應注意貨車
    裝載物長度伸後長度最多不得超過車輛全長百分之三十，並
    應在後端懸掛危險標誌，日間用三角紅旗，及汽車行經交岔
    路口，轉彎車應讓直行車先行等規定，且依當時情形，並無
    不能注意之情事，竟疏未注意上開規定，在馬公市東文里
    100 之1號「聯興鐵工廠」前，貿然右轉，適有乙○○騎乘
    車號VH－053號重型機車，搭載女兒洪婉晴同向在後而來，
    閃避不及，撞及輕型鋼後，人車倒地，乙○○因而受有頭部
    外傷合併輕微腦震盪、右臉撕裂傷、右上臂擦傷、頸部及下
    背部挫傷等傷害，洪婉晴亦受有頭部外傷合併輕微腦震盪及
    額頭撕裂傷等傷害。
二、案經乙○○訴由澎湖縣警察局馬公分局報請臺灣澎湖地方法
    院檢察署檢察官偵查起訴。
    理      由
一、被告丙○○承認在上開時、地駕駛大貨車，載運伸後長度超
    過車框之輕型鋼，但未懸掛三角紅旗，在「聯興鐵工廠」前
    右轉，與告訴人乙○○騎乘之機車發生碰撞，告訴人乙○○
    因而受有頭部外傷合併輕微腦震盪、右臉撕裂傷、右上臂擦
    傷、頸部及下背部挫傷等傷害，洪婉晴亦受有頭部外傷合併
    輕微腦震盪及額頭撕裂傷等傷害之事實（警詢卷第2-3頁，
    本院卷第15頁），核與告訴人乙○○指述情節相符（警詢卷
    第5-8頁，偵查卷第8-9頁），亦據證人即現場處理員警甲○
    ○證述屬實（本院卷第30-32頁），並有道路交通事故現場
    圖、道路交通事故調查報告表、現場照片、驗傷診斷書附卷
    可稽（警詢卷第13-23頁，第29-30頁）。上開事實，堪以認
    定。
二、按貨車裝載物長度伸後長度最多不得超過車輛全長百分之三
    十，並應在後端懸掛危險標誌，日間用三角紅旗；汽車行經
    交岔路口，轉彎車應讓直行車，道路交通安全規則第79條第
    2款、第102條第1項第6款分別定有明文。被告本應注意上開
    規定，且依當時情形，並無不能注意之情事，竟疏未注意，
    未懸掛三角紅旗，右轉時亦未禮讓直行車，顯有過失存在，
    且與告訴人乙○○、洪婉晴傷害之結果，具有相當因果關係
    。被告雖以本件車禍肇事主因係告訴人造成等語置辯，但由
    路權歸屬、被告載貨出車前未依規定懸掛危險標誌等情視之
    ，顯然肇事主因在於被告。又本件經臺灣省高屏澎區車輛行
    車事故鑑定委員會鑑定結果，亦認為：被告駕駛大貨車裝載
    貨物超長未懸掛三角紅旗，右轉未讓右側直行車先行為肇事
    主因，告訴人乙○○駕駛重機車為注意車前狀況為肇事次因
    （偵查卷第21-23頁）。是以，被告上開辯解，不能採信。
    至於告訴人乙○○雖有未留意被告行車動向之肇事次因，但
    無卸於被告之過失責任。綜上所述，被告在上開時、地，確
    因過失駕車行為，撞及告訴人乙○○騎乘之機車，並致告訴
    人乙○○、洪婉晴受傷。本案事證明確，被告業務過失傷害
    犯行堪以認定。
三、被告丙○○係「英泰捲門材料行」僱用之司機，以駕駛貨車
    為業，為從事駕駛業務之人。核被告所為，係犯刑法第284
    條第2項之業務過失傷害罪。被告係一業務過失傷害行為，
    侵害告訴人乙○○、洪婉晴等2人之身體法益，係一行為而
    觸犯數相同罪名，為同種想像競合犯，應從一受害較重之業
    務過失傷害罪論處。又被告行為後，刑法第55條關於想像競
    合犯之規定雖已有修正，然新法第55條但書係科刑之限制，
    為法理之明文化，非屬法律變更（最高法院95年第8次刑庭
    會議決議參照），是以此部分應無比較新舊法之必要，應逕
    行適用被告行為時之法律，併予指明。爰審酌被告過失之程
    度，告訴人乙○○、洪婉晴所受之傷勢，及其犯後承認部份
    犯行等一切情狀，量處如主文所示之刑，並諭知易科罰金之
    折算標準，以資懲儆。
四、又被告行為後，刑法第41條第1項已於94年1月7日修正公布
    ，並於95年7月1日施行。修正前刑法第41條第1項前段規定
    ：「犯最重本刑為5年以下有期徒刑以下之刑之罪，而受6個
    月以下有期徒刑或拘役之宣告，因身體、教育、職業、家庭
    之關係或其他正當事由，執行顯有困難者，得以1元以上3
    元元以下折算1日，易科罰金。」；又被告行為時之易科罰
    金折算標準，修正前罰金罰鍰提高標準條例第2條（現已刪
    除）規定，就其原定數額提高為1百倍折算1日。是以，本件
    被告行為時之易科罰金折算標準，係以銀元1百元、2 百元
   、3百元折算1日，經折算為新臺幣後，應以新臺幣3百元、6
    百元、9百元折算為1日。但修正施行後之規定為：「犯最重
    本刑為5年以下有期徒刑以下之刑之罪，而受6個月以下有期
    徒刑或拘役之宣告者，得以新臺幣1千元、2千元或3千元折
    算1日，易科罰金。」比較修正前後之易科罰金折算標準，
    以被告行為時關於易科罰金之規定，較有利於被告。依刑法
    第2條第1項前段，自應適用行為時法，即修正施行前之刑法
    第41條第1項前段及罰金罰鍰提高標準條例第1條前段，修正
    前罰金罰鍰提高標準條例第2條等規定，諭知易科罰金之折
    算標準，附此說明。
據上論斷，依刑事訴訟法第299條第1項前段，刑法第2條第1項前
段、第284條第2項前段，修正前刑法第41條第1項前段，罰金罰
鍰提高標準條例第1條前段、修正前罰金罰鍰提高標準條例第2條
，現行法規所定貨幣單位折算新台幣條例第2條，判決如主文。
本案經檢察官簡志祥到庭執行職務。
中    華    民    國    95    年    10    月    31    日
                  刑事庭  審判長法  官  管安露
                                法  官  陳順輝
                                法  官  李宛玲
以上正本係照原本作成。
如不服本判決，應於判決送達後10日內，向本院提出上訴狀（須
附繕本）。
中    華    民    國    95    年    11    月    1     日
                                書記官  莊茹茵
論罪法條：
刑法第284條第2項：
中華民國刑法第284條
從事業務之人，因業務上之過失傷害人者，處 1 年以下有期徒刑
、拘役或1 千元以下罰金，致重傷者，處 3 年以下有期徒刑、
拘役或2千元以下罰金。


司法院資訊處製作；財團法人民間司法改革基金會備份。
